【裁判字號】    99,抗,157
【裁判日期】    990518
【裁判案由】    確定訴訟費用額
【裁判全文】
臺灣高等法院高雄分院民事裁定           99年度抗字第157號
抗  告  人  財團法人法律扶助基金會
法定代理人  丙○○○
代  理  人  賴昌榮
上列抗告人與相對人第一商業銀行股份有限公司等間確定訴訟費
用事件，對於臺灣屏東地方法院中華民國99年3 月3 日99年度聲
字第34號第一審裁定，提起抗告，本院裁定如下：
    主  文
抗告駁回。
追加之聲請駁回。
抗告訴訟費用由抗告人負擔。
    理  由
一、本件原裁定認事用法均無不當，所為結論，亦屬正確，應予
    維持。並引用原裁定記載。（如附件一）。
二、抗告意旨如抗告狀所載。（如附件二）。
三、查原裁定就本件本案訴訟第二審訴訟費用確定部分，為有利
    抗告人之裁定。抗告人對有利於己之裁定，提起抗告，應認
    為抗告不合法，予以駁回。次查就本案訴訟第一審訴訟費用
    部分，原審認為負擔訴訟費用之相對人甲○○非屬該本案訴
    訟抗告人之他造，核與法律扶助法第35條規定不符，抗告人
    對甲○○聲請確定並賠償抗告人訴訟費用，不予准許，核無
    不合。抗告人提起抗告，雖未主張此部分訴訟費用應由甲○
    ○負責賠償，但其抗告狀上仍列甲○○為相對人，探求真意
    ，亦有不服之意，此部分抗告，應認為無理由，予以駁回。
    末查抗告人提起抗告後，將本案訴訟之第一審訴訟費用，由
    在原法院時原主張應由相對人甲○○負擔賠償，轉而主張應
    由相對人第一商業銀行股份有限公司（以下簡稱第一銀行）
    負責賠償，並在抗告審即本院主張擴張聲明而求本院命第一
    銀行負擔本案訴訟第一審之訴訟費用。惟查姑不論本件在抗
    告審主張本案訴訟第一審訴訟費用由第一銀行負擔，與原在
    原審主張應由甲○○負擔，其當事人即相對人完全不同，因
    此，抗告人在本院所為主張，係追加第一銀行為此部分之相
    對人，抗告人認為此部分係擴張訴之聲明，與事實不符，應
    無可採。茲抗告人追加原非此部分當事人之第一銀行為當事
    人即相對人，未得第一銀行之同意，且與民事訴訟法第255
    條第1 項第2 至6 款之情形不符，不能為追加，此部分之追
    加不合法。況查縱然抗告人主張，本案訴訟有關抗告人與第
    一銀行部分，即先位聲明部分，本案訴訟第一審判決抗告人
    勝訴，就此部分之訴訟費用應由敗訴之第一銀行負擔，因此
    作此聲明等情；但查本件乃聲請確定訴訟費用之聲請事件，
    本件之裁定，一以本案訴訟判決主文諭知內容為依據。本件
    本案訴訟第一審判決（即原法院95年度重訴字第75號判決）
    ，其主文諭知訴訟費用由甲○○負擔，並未諭知由第一銀行
    負擔，因此本件不能由裁定法院為訴訟費用自行判斷，而為
    與本案訴訟判決不同之裁定。抗告人如有爭執，應以訴之方
    式而為請求。本件抗告人此項請求亦應認為無理由。均為駁
    回之諭知。
據上論結，本件抗告為一部不合法，一部無理由，爰依民事訴訟
法第495 條之1 第1 項、第449 條第1 項、第444 條第1 項前段
、第95條、第78條，裁定如主文。
中    華    民    國    99    年    5     月    18    日
                              民事第一庭
                                  審判長法官 尤三謀
                                  法      官 林健彥
                                  法      官 謝肅珍
以上正本證明與原本無異。
本裁定不得再抗告。
中    華    民    國    99    年    5     月    19    日
                                  書  記  官 林吉輝
附件：
臺灣屏東地方法院民事裁定                99年度聲字第34號
聲  請  人  財團法人法律扶助基金會
法定代理人  丙○○○
代  理  人  賴昌榮
相  對  人  第一商業銀行股份有限公司
法定代理人  乙○○
相  對  人  甲○○
上列聲請人就受扶助人劉仁弘與相對人第一商業銀行股份有限公
司間請求清償借款事件，聲請人聲請確定訴訟費用額，本院裁定
如下：
    主  文
相對人第一商業銀行股份有限公司應賠償聲請人之訴訟費用額確
定為新臺幣貳萬元，及自本裁定送達翌日起至清償日止，按週年
利率百分之五計算之利息。
聲請人其餘請求駁回。
    理  由
一、按法院未於訴訟費用之裁判確定其費用額者，第一審受訴法
    院於該裁判有執行力後，應依聲請以裁定確定之。依第一項
    確定之訴訟費用額，應於裁定送達之翌日起，加給按法定利
    率計算之利息，民事訴訟法第91條第1 項、第3 項定有明文
    。又按分會就扶助事件所支出之酬金及必要費用，視為訴訟
    費用之一部。因法律扶助而由分會支出之酬金及必要費用，
    得向負擔訴訟費用之他造請求。分會得對於負擔訴訟費用之
    他造，請求歸還其支出之酬金及必要費用。分會得據受扶助
    人有執行力之執行名義，聲請確定訴訟費用額及強制執行，
    法律扶助法第35條亦有明文。
二、本件聲請意旨略以：本院95年度重訴字第75號、臺灣高等法
    院高雄分院96年度重上字第58號請求清償借款事件，聲請人
    之受扶助人即劉仁弘向聲請人屏東分會申請法律扶助，經該
    分會審查後准予法律扶助，指派陳世明律師擔任其訴訟代理
    人，該分會因而支出第一審律師酬金新臺幣（下同）30,000
    元及第二審律師酬金20,000元，應視為該事件訴訟費用之一
    部，又該事件業經法院判決確定，第一審訴訟費用由相對人
    甲○○負擔，第二審訴訟費用則由相對人第一商業銀行股份
    有限公司負擔，為此依法律扶助法第35條規定聲請確定訴訟
    費用額等語。
三、經查，聲請人主張之事實，業據其提出法律扶助申請書、審
    查表、審查決定通知書、扶助接案通知書、判決暨確定證明
    書、接案通知書、預付酬金領款單、結案酬金領款單影本等
    件為證，本院復依職權調閱95年度重訴字第75號及臺灣高等
    法院高雄分院96年度重上字第58號卷宗審閱，該確定判決主
    文諭知第二審訴訟費用應由相對人第一商業銀行股份有限公
    司負擔，是揆諸前揭規定，聲請人因其分會就本件法律扶助
    支出之律師酬金既視為訴訟費用之一部，並得聲請確定訴訟
    費用額，則聲請人自得向相對人第一商業銀行股份有限公司
    請求負擔訴訟費用額20,000元及其法定遲延利息。惟上開確
    定判決關於第一審訴訟費用係由相對人甲○○負擔，而相對
    人甲○○與聲請人之受扶助人劉仁弘於上開清償借款事件中
    同為共同被告，自不符合法律扶助法第35條之規定，即相對
    人甲○○尚非應負擔訴訟費用之「他造」，是聲請人請求相
    對人甲○○償還所支付之律師酬金，即難認有據，應予駁回
    。
四、依民事訴訟法第91條，裁定如主文。
中    華    民    國    99    年    3     月    3     日
                        民事第二庭  法  官  陳威宏
正本係照原本作成。
如不服本裁定，應於送達後10日內向本院提出抗告狀，並繳納抗
告費新臺幣1,000 元。
中    華    民    國    99    年    3     月    9     日
                                    書記官  陳勃諺

司法院資訊處製作；財團法人民間司法改革基金會備份。
